臺灣臺北地方法院民事裁定　　　　　　　100年度聲字第697號
聲　請　人　鄭榮村
　　　　　　鄭源琮
　　　　　　鄭張月柳
　　　　　　鄭淑如
　　　　　　鄭淑玲
前列5 人共
同送達代收
人　　　　　　　　　　李柔安
相　對　人　黃明慶
上列當事人間聲請停止執行事件，本院裁定如下：
    主  文
聲請駁回。
聲請程序費用由聲請人負擔。
    理  由
一、按強制執行程式開始後，除法律另有規定外，不停止執行。
    有回復原狀之聲請，或提起再審或異議之訴，或對於和解為
    繼續審判之請求，或提起宣告調解無效之訴、撤銷調解之訴
    ，或對於許可強制執行之裁定提起抗告時，法院因必要情形
    或依聲請定相當並確實之擔保，得為停止強制執行之裁定，
    為強制執行法第18條定有明文。次按強制執行法第18條第1
    項規定強制執行程序開始後，除法律另有規定外，不停止執
    行。明示以不停止執行為原則。同條第2 項所以例外規定得
    停止執行，係因回復原狀等訴訟如果勝訴確定，據以強制執
    行之執行名義將失其效力，為避免債務人發生難以回復之損
    害，故於受訴法院認有必要時，得裁定停止執行。如果受訴
    法院認無必要，僅因債務人聲明願供擔保，亦須裁定停止執
    行，無異許可債務人僅憑一己之意思，即可達到停止執行之
    目的，不僅與該條所定原則上不停止執行之立法意旨有違，
    且無法防止債務人濫行訴訟以拖延執行。故應認為縱債務人
    聲明願供擔保，仍須受訴法院認有必要者，始得裁定停止執
    行（最高法院98年度第3 次民事庭會議(二)可資參照）。
二、本件聲請意旨略以：聲請人鄭榮村等人為祭祀公業鄭必陶之
    派下員，鄭宗輝、鄭金益及鄭啟堂係民國93年祭祀公業鄭必
    陶之管理人。鄭宗輝、鄭金益及鄭啟堂竟先與相對人及劉錦
    隆共同意圖為自己不法之利益，未依公業規約書第6 條、公
    業管理章程第15條約定處分公業所有之土地，而將公業所有
    如附表所示之土地，於93年12月16日，擅自以4 億8 千5 百
    萬元之價格，出售予相對人，並簽訂土地買賣契約書後，為
    求順利取得土地之所有權，鄭宗輝、鄭金益及鄭啟堂、相對
    人黃明慶更與劉錦隆共同意圖為自己不法之利益，先由相對
    人向鄭宗輝、鄭金益及鄭啟堂提起民事訴訟，請求該3 人依
    上開土地買賣契約之約定移轉土地所有權予相對人（鈞院94
    年度重訴字第1260號），再由劉錦隆擔任訴訟代理人，於94
    年11月24日合意停止訴訟程序，更利用停止訴訟程序期間之
    95年1 月20日達成和解，將上開土地買賣價金變更為顯低於
    市價之價格即2 億7 千9 百零8 萬6500元，於同年月23日以
    和解為由聲明續行訴訟程序，劉錦隆再於上開民事訴訟程序
    言詞辯論期日代表鄭宗輝、鄭金益及鄭啟堂對於相對人所有
    請求，在明知係違反祭祀公業規約書及祭祀公業管理章程規
    定下，卻皆不爭執，致使承審法官據此判決鄭宗輝、鄭金益
    及鄭啟堂敗訴，而應將上開土地悉數移轉登記予相對人，將
    公業土地掏空殆盡，而為違背任務之行為，致生損害於公業
    、聲請人及其他派下員。劉錦隆上開違法行為業經台灣律師
    懲戒委員會決議停止執行職務4 月，律師懲戒覆審委員會維
    持原決議，並經台灣台北地方法院檢察署以背信罪起訴，現
    鈞院（100 年度易字第2559號）審理中。劉錦隆犯行事實明
    確，足堪認定。可認與相對人共同不法侵害聲請人之權利甚
    明，且相對人所涉犯行，歷經台灣臺北地方法院檢察署多次
    偵查（100 年度偵續二字第36號），故相對人犯行亦堪認定
    。綜上，劉錦隆上開背信之違法行為，足為再審由，是聲請
    人於上開案件確定後即將提起再審之訴，且上開案件即將確
    定，故倘不先將本案停止執行，日後恐將生難以回復原狀之
    風險，聲請人將受有損害。基此，聲請人願供擔保，請准裁
    定停止鈞院99年度司執字第90253號強制執行程序等語。
三、經查，本件相對人執本院96年度訴字第7460號民事判決為執
    行名義，對聲請人為強制執行之事實，業經調取本院99年度
    司執字第90253 號強制執行卷宗查核屬實。惟聲請人迄未提
    起回復原狀之聲請，復未提起再審或異議之訴，或對於和解
    為繼續審判之請求，或提起宣告調解無效之訴、撤銷調解之
    訴，或對於許可強制執行之裁定提起抗告等訴訟行為，有本
    院民事紀錄科查詢表、公務電話紀錄附卷足憑。至聲請人雖
    主張劉錦隆涉嫌背信案件即將確定，其於該案件確定後將提
    起再審之訴云云，縱認屬實，亦核與強制執行法第18條規定
    要件不符。又聲請人前起訴之本院99年度重訴字第959 號損
    害賠償事件，係聲請人起訴請求相對人為塗銷所有權移轉登
    記之事件，亦非就上開強制執行事件所提起之再審或者異議
    之訴，況該事件業經本院駁回原告即聲請人之訴，復經臺灣
    高等法院以100 年度重上字第283 號駁回上訴及追加之訴在
    案。是以，本件顯無上開強制執行法第18條第2 項所定得由
    本院裁定命停止執行之事由存在，揆之首揭規定及說明，應
    認聲請人本件停止執行之聲請於法不合，應予駁回。
四、爰依法裁定如主文。
中    華    民    國   100    年    11    月    18    日
                  民事第三庭法  官  林惠霞
以上正本係照原本作成。
如對本裁定抗告須於裁定送達後10日內向本院提出抗告狀，並繳
納抗告費新臺幣1,000 元。
中    華    民    國   100    年    11    月    18    日
                            書記官  陳怡如